最高法院刑事判決　　　　　　九十六年度台上字第三八九０號
上　訴　人　甲○○
選任辯護人　林石猛律師
　　　　　　蔡坤展律師
　　　　　　鄭瑞崙律師
上列上訴人因違反毒品危害防制條例案件，不服台灣高等法院高
雄分院中華民國九十六年五月二十二日第二審判決（九十六年度
上重訴字第三號，起訴案號：台灣高雄地方法院檢察署九十五年
度偵字第一四０八九號），提起上訴，本院判決如下：
    主  文
上訴駁回。
    理  由
按刑事訴訟法第三百七十七條規定：上訴於第三審法院，非以判
決違背法令為理由不得為之；是提起第三審上訴，應以原判決違
背法令為理由，係屬法定要件；如果上訴理由狀並未依據卷內訴
訟資料具體指摘原判決不適用何種法則或如何適用不當，或所指
摘原判決違法情事，顯與法律規定得為第三審上訴理由之違法情
形不相適合時，均應認其上訴為違背法律上之程式，予以駁回。
原判決綜合全案卷證資料，本於事實審法院之推理作用，認定上
訴人甲○○有其事實欄一所載之犯行，因而撤銷第一審關於上訴
人部分之科刑判決，改判論上訴人販賣第一級毒品罪（累犯），
處有期徒刑拾伍年；已詳細說明其所憑之證據及認定之理由；對
於上訴人所為之辯解，並已逐一敘明不可採之理由，俱有卷存之
證據資料可資覆按；從形式上觀察，原判決並無違背法令情形。
上訴人之上訴意旨略稱：(一)、本件依證人許彷銘、周黃明得、林
祐瑜之證述，已足以證明上訴人係因何上林與警方陷害教唆或以
釣魚方式而遭逮捕；警察人員如係陷害教唆，依法應諭知上訴人
無罪；若係以釣魚方式誘捕上訴人，則僅應論上訴人販賣第一級
毒品（海洛因）未遂或意圖販賣而持有第一級毒品罪；至上訴人
遭警逮捕前所販入之海洛因，亦係供自己施用；又何上林迄未歸
案，警方究係陷害教唆或釣魚辦案，未能釐清；原判決不惟適用
法則不當，復有調查職責未盡之違法。(二)、上訴人迭次辯稱，何
上林為協助警方辦案，對上訴人佯稱出售海洛因而將上訴人誘出
等情，並請求傳訊何上林，然原審未予傳喚亦未說明不為調查之
理由，有調查職責未盡及理由不備之違背法令。(三)、警方對上訴
人監聽幾近一年，並未錄及上訴人任何出售海洛因予他人之通話
，復未監聽到上訴人與何上林間關於買賣海洛因先給付新台幣二
十七萬元，待日後賣出再還錢之通話內容，足證上訴人確無販賣
海洛因，事實上係購入自行施用；上開有利事證，原判決未說明
不予採取之理由，自屬理由不備；請撤銷原判決發回原審法院更
為審理等語。惟查，販賣毒品罪，不以販入之後復行賣出為其構
成要件；只須行為人以營利為目的，而將毒品販入或賣出，有一
於此，其犯罪行為即已完成，應論以既遂罪。又刑事訴訟法第三
百十條第二款規定，有罪之判決書，對於被告有利之證據不採納
者，固應說明其理由，惟所謂對於被告有利之證據，係指該證據
客觀上對論罪科刑有所影響，且對被告有利，具有證據評價之必
要性者而言；倘該證據客觀上對論罪科刑並無影響，既無為證據
評價之必要，縱未在判決理由內加以說明，亦僅係行文簡略而已
。原判決認定上訴人基於一個犯意，接續向綽號「魷魚」者販入
海洛因二次，重量計三兩餘，向綽號「和尚」之何上林販入海洛
因一次，淨重達六七四點五九公克等情；並說明該等海洛因，如
供自用，依常人施用量，可施用約十七年，可見上訴人販進該等
海洛因，旨在營利，要無庸疑，上訴人辯稱係供自用，有違常情
，雖未及賣出，即為警查獲，依上說明，仍不影響上訴人成罪；
從而，原判決論上訴人以販賣第一級毒品既遂罪，其法則之適用
，洵無違誤。至本件通訊監察錄音，曾錄得上訴人與何上林約定
買賣海洛因之時、地、價格，核與上訴人在第一、二審法院審理
時之自白相符，原判決採信該通訊監察錄音及其譯本，資為斷罪
資料，並無違證據法則。而原判決既採信該通訊監察錄音及其譯
本不利之部分資為斷罪資料，自係摒棄不採其他有利部分，原判
決未說明取捨之心證理由，雖稍嫌疏漏，但與判決主旨尚無所影
響。又所謂陷害教唆，係指犯罪行為人原不具犯罪之故意，純因
司法警察之設計教唆，始萌生犯意，進而著手實行犯罪構成要件
行為之謂。至刑事偵查技術上所謂之「釣魚」者，則指對於原已
犯罪或具有犯罪故意之人，以設計引誘之方式，使其暴露犯罪事
證，而加以逮捕或偵辦者而言。「釣魚」純屬偵查犯罪技巧之範
疇，並未違反憲法對於基本人權之保障，且於公共利益之維護有
其必要性，故依「釣魚」方式所蒐集之證據資料，非無證據能力
。原判決認定上訴人意圖營利，於向何上林買受海洛因之前，即
曾向綽號「魷魚」者販入海洛因二次，至上訴人向何上林買受海
洛因部分，雖係何上林以電話向上訴人為要約，但上訴人販賣海
洛因之犯意早已有之，並非因警員透過何上林之挑唆而引起，尚
與「陷害教唆」之情形有別。再上訴人原已犯罪或具有犯罪之意
圖，設使何上林確係為協助警方辦案，對上訴人佯稱出售海洛因
而將上訴人誘出，亦僅係運用設計引誘之技巧，使上訴人暴露犯
罪事證而加以逮捕偵辦，並未違反憲法對於基本人權之保障，且
於公共利益之維護有其必要性，故依此所得之證據，並非不具有
證據能力；上訴意旨(一)、(三)猶執以爭論，殊非適法之第三審上訴
理由。又事實之認定及證據之取捨，乃屬事實審法院之職權，其
基於合法調查所得之證據何者為可採，事實審法院本得參酌其他
相關證據為自由之判斷，苟無違反經驗法則或論理法則，自難指
為違法。原判決依憑上訴人於第一、二審法院審理時之部分自白
，暨上開通訊監察錄音及其譯本等項證據資料，已足以認定上訴
人販賣海洛因犯行，而何上林於另案經檢察官發布通緝，有台灣
高雄地方法院檢察署九十五年度偵字第一五００三號偵查卷可稽
，何上林既經檢察官發布通緝，原審不為無益之傳訊，不得指為
調查未盡；上訴意旨(二)猶執以指摘，仍非適法之第三審上訴理由
。綜上所述，上訴意旨置原判決之明白論斷於不顧，對原審取捨
證據及證據證明力判斷之審判職權行使，任憑己見，或就同一證
據資料為相異之評價，或就不影響於判決本旨事項再為事實上之
爭辯，均與法律規定得為第三審上訴理由之違法情形，不相適合
，其上訴為違背法律上之程式，應予駁回。又本院為法律審，上
訴人提出本院九十五年度台上字第五五八一號、九十六年度台上
字第一二七九號判決列印本或判決要旨等件，核與本件案情無涉
，無從參酌，附為敘明。
據上論結，應依刑事訴訟法第三百九十五條前段，判決如主文。
中　　華　　民　　國　九十六　年　　七　　月　 十九 　日
                      最高法院刑事第十一庭
                          審判長法官  林　永　茂
                                法官  洪　文　章
                                法官  蘇　振　堂
                                法官  蕭　仰　歸
                                法官  何　菁　莪
      本件正本證明與原本無異
                                      書  記  官
中　　華　　民　　國　九十六　年　　七　　月　二十四　日
                                                      Ｅ
